【裁判字號】    99,交抗,112
【裁判日期】    990531
【裁判案由】    聲明異議
【裁判全文】
臺灣高等法院臺南分院交通事件裁定     99年度交抗字第112號
抗  告  人
即受處分人  甲○○
上列抗告人因違反道路交通管理處罰條例案件，不服臺灣臺南地
方法院中華民國99年4月9日所為裁定（99年度交聲字第 7號，處
分案號：交通部公路總局嘉義區監理所麻豆監理站麻監裁罰字第
裁75-Z00000000號），提起抗告，本院裁定如下：
    主  文
抗告駁回。
    理  由
一、本件抗告意旨略以：
  (一)敝人要求看照片，可否寄一份給我呢？
  (二)發生車禍時有綁的物品是否不會掉落？
  (三)法條在規定上是否以最嚴格方式來判斷？
  (四)自衛殺人算不算殺人，法律內沒人情、正義、公理嗎？
  (五)今天若此罰單，罰在貴法官身上，你捫心自問，你服氣嗎？
  (六)社會上很多刑案為何不去破，在此找平凡老百姓之小問題開
    罰，實際上是我們繳的稅在養你們這些「官」，這應是讓你
    們來服務人群的。
  (七)罰款新台幣（下同） 3千元至6千元，你有權罰4千元，今天
    我若沒申訴，直接繳 3千元，申訴可能造成你的情緒不舒服
    ，所以多加 1千元，今天我情緒也很不好，所以我繼續申訴
    ，社會成本大家不珍惜，我也可以揮霍。
  (八)本次申訴你們審了快3個月，4月9號裁定，4月19日我才收到
    ，卻要我們在5日內提出抗告，顯示： 1.公家機關人員效率
    不彰，2.只准州官放火，不准百姓點燈。
  (九)隨信附上消費紀錄，說真的錢拿去救濟窮人還比被這些「官
    」開罰單，然後錢不知用到哪裡去好多了等語，爰依法提起
    抗告。
二、按汽車行駛於高速公路、快速公路或設站管制之道路，不遵
    使用限制、禁止、行車管制及管理事項之管制規則而有裝置
    貨物未依規定覆蓋、捆紮者，處汽車駕駛人3,000元以上6,0
    00元以下罰鍰，並記違規點數 1點，道路交通管理處罰條例
    第33條第1項第11款，第63條第1項第 1款分別定有明文。又
    按貨車行駛高速公路及快速公路，裝載之貨物，應嚴密覆蓋
    、捆紮牢固。裝載砂石等粒狀物品，除應嚴密覆蓋外，並不
    得超出車廂高度，高速公路及快速公路交通管制規則第21條
    第1項第1款定有明文。上開高速公路及快速公路交通管制規
    則第21條第1項第1款規定之立法意旨，貨物「應嚴密覆蓋、
    綑紮牢固」，係為達成貨物「防止墜落及飛散」，以維行車
    安全目的之手段而非目的，故「嚴密覆蓋」及「綑紮牢固」
    二詞係「並」抑「或」，應視個案實際情形認定，不宜從嚴
    解釋為貨物裝載均應嚴密覆蓋「並」綑紮牢固，惟無論如何
    裝載，均須以能達到防止「墜落」及「飛散」為目的，亦即
    貨運車輛裝載貨物穩妥之規定，其目的乃在確保行車安全，
    至於貨運車輛裝載貨物是否穩妥、有無「墜落」及「飛散」
    之虞，則應由一般經驗客觀判斷，非由行為人主觀認定。
三、經查，抗告人甲○○駕駛車牌號碼 3000-LZ號自用小貨車，
    於民國（下同）98年10月 2日13時37分許，行經國道一號高
    速公路北上63公里處時，因載運非整體物（紙箱）未加覆蓋
    捆紮，經內政部警政署國道公路警察局第一警察隊警員攔停
    製單舉發，嗣經移送機關即交通部公路總局嘉義區監理所麻
    豆監理站以其有「汽車行駛高速公路裝置貨物未依規定覆蓋
    」之違規事證明確，依道路交通管理處罰條例第33條第 1項
    第11款、第63條第1項第1款（原處分漏載第1項第1款）及違
    反道路交通管理事件統一裁罰基準表之規定，裁處抗告人罰
    鍰新臺幣4,000元，並記違規點數1點等情，有內政部警政署
    國道公路警察局98年10月2日公警局交字第Z00000000號舉發
    違反道路交通管理事件通知單、交通部公路總局嘉義區監理
    所麻豆監理站98年12月10日麻監裁罰字第裁75-Z00000000號
    裁決書各1份及違規採證照片4幀附卷可稽。
四、抗告意旨雖以：假設本件發生車禍時，若該物品有綁的話，
    是否不會掉落？又本件適用之法條，在規定上是否以最嚴格
    的上來判斷？云云，提起抗告。惟查：
  (一)經觀諸內政部警政署國道公路警察局第一警察隊檢送之本件
    採證照片中，可以看到系爭貨車上裝載之物品有四個紙箱（
    紙箱內均裝有物品）及二個圓柱型物體，且依照片觀之，應
    有相當之重量；四個紙箱四週均未以繩索綑綁，紙箱上方亦
    未見有以膠帶黏緊封閉，該四個紙箱無庸使用刀剪即可徒手
    開啟，又其中有二個紙箱的高度略高於車廂，且其中一個紙
    箱內之物品突出而外露，此外，上開四個紙箱與二個物品圓
    柱型物體均未以繩索固定於車廂，亦未有任何其它方式為覆
    蓋或捆紮，此有上開採證照片在卷可稽，是以依核閱上開照
    片之結果，足認抗告人於原審辯稱系爭貨車上僅載有一件物
    品，該物品內裝載馬達等語，無從採憑。
  (二)又依一般經驗客觀判斷系爭貨車所裝載貨物是否穩妥，有無
    「墜落」及「飛散」之虞如下：
  1.上開貨物數量並非少數，且四個紙箱內所置放之物品，體積
    有大有小、重量或重或輕，抗告人將之置放於車廂上，雖有
    將二個圓柱型物體以外之物品置於紙箱內，然卻未以繩索綑
    綁或膠帶黏緊封閉，實難保證紙箱內之物品不會因系爭貨車
    行經顛簸路段，造成貨車跳動致紙箱內體積較小、重量較輕
    之物品墜落，倘有物品因此墜落，極易砸到造成後方車輛致
    後方車輛發生危險，若掉落於車道上，亦可能造成後方車輛
    因碾壓致車輛打滑，或為閃避掉落物而與他車道之車輛發生
    碰撞或擦撞甚至翻覆之危險，就此部分，客觀上尚難認系爭
    貨車所裝載貨物甚為穩妥。
  2.再就車廂上之四個紙箱與二個物品圓柱型物體均未以繩索固
    定於車廂，亦未有任何其它方式為覆蓋或捆紮之情以觀，益
    徵如車輛上下坡時，無法確保上開物品不會前後滑動，若發
    生系爭貨車追撞前車，或遭後車追撞之交通事故時，上開物
    品亦可能因遭強烈撞擊而墜落於車道上，而可能發生造成後
    方車輛或因碾壓、或為閃避掉落物而發生打滑，或與他車道
    之車輛發生碰撞或擦撞甚至翻覆之危險，就此部分，客觀上
    亦難認系爭貨車所裝載貨物甚為穩妥。
  3.復按高速公路或快速道路上車輛行駛之速度均極為快速，會
    發生之突發狀況亦極多，當發生突發狀況時，所可能發生之
    危險或造成的傷害亦較平面道路為高，故法文始對駕駛人為
    前開限制之規定。依前開情事審認，抗告人置放物品於系爭
    貨車後方車廂時，應係主觀上自認所置放之物品有相當之重
    量不會被吹出車外，故完全未就置放之物品為任何之防護措
    施，惟車輛裝置貨物行駛安全與否，並非如抗告人所述僅從
    車輛平穩行駛單一角度思考，更不能僅憑駕駛人主觀上之想
    法來論斷貨物不會掉落而無覆蓋捆紮之必要。
  (三)從而，本件車牌號碼 3000-LZ號自用小貨車上之物品經判斷
    非無滑落或墜落之虞，如前所述，是其有違反高速公路及快
    速公路交通管制規則第21條第1項第1款之規定，應可認定。
五、綜上所述，抗告人駕駛車牌號碼 3000-LZ號自用小貨車，於
    上揭時、地有行駛高速公路裝置貨物未依規定覆蓋之違規事
    實既可認定，則交通部公路總局嘉義區監理所麻豆監理站依
    據道路交通管理處罰條例第33條第1項第11款、第63條第1項
    第 1款及違反道路交通管理事件統一裁罰基準表之規定，裁
    處抗告人罰鍰4,000元，記違規點數1點之處分，核無違誤。
    本院經核原裁定認事用法，並無違誤。抗告意旨，猶執前詞
    ，指摘原裁定不當，請求撤銷原裁定，非有理由，應予駁回
    。
六、據上論斷，應依道路交通案件處理辦法第26條，刑事訴訟法
    第412條，裁定如主文。
中    華    民    國    99    年    5     月    31    日
                  刑事第五庭    審判長法  官  楊明章
                                      法  官  趙文淵
                                      法  官  蔡美美
以上正本證明與原本無異。
不得再抗告。
                                      書記官  歐貞妙
中    華    民    國    99    年    5     月    31    日

司法院資訊處製作；財團法人民間司法改革基金會備份。
